最高法院刑事判決　　　　　　　九十四年度台上字第二三一號
　　上　訴　人　甲○○
　　　　　　　　　　　　3弄1.
上列上訴人因偽造貨幣案件，不服台灣高等法院花蓮分院中華民
國九十一年二月二十二日第二審更審判決（九十一年度上更(一)字
第六號，起訴案號：台灣台東地方法院檢察署八十六年度偵字第
二六四七號），提起上訴，本院判決如下：
    主  文
原判決撤銷，發回台灣高等法院花蓮分院。
    理  由
本件原判決認定：上訴人甲○○與其同居人羅世勳（業經判決確
定），共同基於行使偽造通用紙幣之概括犯意聯絡，自民國八十
六年八月二十三日中午十二時許起，至同日下午三時三十分許止
，沿屏東、台東之省道公路，二人輪流持向童寶鉗取得之偽造千
元紙幣五十六張，先後持其中三張向不知情之路旁商家每次購買
新台幣（下同）五十元之香菸、檳榔三次，藉以兌換小額真鈔。
嗣於同日下午四時十分許，在台東縣太麻里外環道北端，為警據
報循線查獲，並自渠等乘坐之自用小客車方向盤下扣得偽造之千
元幣五十三張，及上訴人等以偽鈔購得之香菸、檳榔、找回之現
金二千八百五十元等情。因而撤銷第一審之判決，改判仍論處上
訴人共同連續行使偽造之通用紙幣罪刑，固非無見。
惟查：(一)、按證據能力，乃證據資料容許為訴訟上證明之資格，
屬證據之形式上資格要件；至證據之證明力，則為證據之憑信性
及對於要證事實之實質上的證明價值。證據資料必須具有證據能
力，容許為訴訟上之證明，並在審判期日合法調查後，始有證明
力可言，而得為法院評價之對象。又刑事訴訟法第一百五十六條
第一項規定，被告之自白，非出於強暴、脅迫、利誘、詐欺、違
法羈押或其他不正之方法（九十二年二月六日修正公布、同年九
月一日施行之同條項增訂「疲勞訊問」），且與事實相符者，得
為證據。倘被告自白係出於前述之不正方法，或與事實不符，有
一於此，即屬證據使用禁止範疇，應予以排除，不得採為判決之
基礎。故審理事實之法院，遇有被告提出其自白非出於任意性之
抗辯時，應先於其他事證而為調查，倘未予調查，該證據即難謂
已適格，自亦不得為待證事實之實質上價值之審究。上訴人於原
審及第一審中，均陳述其在警詢中之自白係出於不正之方法，指
稱：「乃警方人員根據一般作案方法，威脅被告必須配合，否則
將傷害甲○○及其胎兒，被告羅世勳、甲○○禁受不住，只得順
從，此可由羅世勳移送地檢署時，嘴角受傷，由法警載明收犯登
記內足憑」（見一審卷第一三六頁反面）、「當初係被警方要求
配合，否則將傷及被告及其胎兒，被告受脅迫才屈從」等（見更
(一)卷第六十至六一頁），原審未詳加調查究明，遽以上訴人於偵
查中未曾提及有遭警方刑求逼供情事，即謂上訴人所稱警詢中之
自白非出於任意性一節為無可採納，並仍以上訴人在警詢中之自
白據為認定犯罪事實之論證，顯有調查未盡及採證不當之違法。
(二)、共犯間在訴訟程序中係分別為刑罰權之對象，而屬各別之訴
訟客體，故共犯間對於被訴案件，其立證及證據之調查，應各自
獨立實施，即證據價值之判斷，亦應分別為之，是其證據資料，
應各別尋求，自不得僅憑共犯已判決有罪確定，即認該共犯之證
據，當然得利用為其他共犯之證據。上訴人在原審請求提訊在監
執行之共犯羅世勳到場調查並予詰問，以究明上訴人是否確有故
為行使偽鈔之犯意（見更(一)卷第四一至四二頁）。原判決僅以羅
世勳因共犯本件之罪，業經判決確定，即認無再行提訊羅世勳到
場調查之必要云云，已難認適法。又上訴人在警詢中固自白曾三
次持偽鈔向檳榔攤購物，及其知道是偽鈔等情（見警卷第七頁反
面至第八頁），然在偵查中則稱「事後才知道是偽鈔」（見偵查
卷第二一頁）；而羅世勳在警詢中供稱，偽鈔是童寶鉗於八十六
年八月二十一日二十一時許在彰化國中前「拿給我的」，嗣經詢
以：「甲○○是否知情？」時，供稱：「我的朋友甲○○雖然全
程都和我在一起，但她大都在車上睡覺，她只知道最後三次」（
見警卷第三頁、第五頁反面），復在第一審陳稱偽鈔係其一人去
向童寶鉗所借，上訴人沒有去而不知此事各等語（見一審卷第一
一五頁反面）。則上訴人係於童寶鉗將偽鈔交付予羅世勳收受時
，或其收受羅世勳交付之時，即知該紙幣係偽鈔？抑或其自羅世
勳處收受以後，始知係偽鈔？即與犯罪事實之認定至有關係，原
審自應詳加釐清，方足資為適用法律之依據。原判決理由中雖記
載「偽造之紙幣係其等臨時由童寶鉗所交付，果係真鈔，豈有無
緣無故由童寶鉗於邂逅被告等時即由其車內取出交付與被告等」
云云（見原判決第二頁末二行），與童寶鉗上開供述已有未合，
復未敘明上訴人係與羅世勳一同收受前揭偽鈔之依憑，自有調查
未盡及判決不載理由之違誤。上訴意旨指摘原判決不當，非無理
由，應認仍有發回更審之原因。
據上論結，應依刑事訴訟法第三百九十七條、第四百零一條，判
決如主文。
中　　華　　民　　國　九十四　年　　一　　月　 十三 　日
                      最高法院刑事第八庭
                          審判長法官  陳　炳　煌
                                法官  陳　世　雄
                                法官  韓　金　秀
                                法官  吳　信　銘
                                法官  徐　文　亮
      本件正本證明與原本無異
                           　　　　　 書  記  官
中　　華　　民　　國　九十四　年　　一　　月　 十八 　日
                                                      Ｅ
